【裁判字號】    98,訴,1759
【裁判日期】    990611
【裁判案由】    違反毒品危害防制條例
【裁判全文】
臺灣臺南地方法院刑事判決              98年度訴字第1759號
公  訴  人  臺灣臺南地方法院檢察署檢察官
被      告  甲○○
指定辯護人  本院公設辯護人林宜靜
上列被告因違反毒品危害防制條例案件，經檢察官提起公訴（98
年度毒偵字第1937號及98年度偵字第12438、13556號），本院判
決如下：
    主  文
甲○○犯施用第二級毒品罪，累犯，處有期徒刑伍月，扣案如附
表(三)編號3所示之物，均沒收。又犯附表(一)編號一、二所示販賣
第一級毒品罪，共陸罪，均累犯，各處如附表(一)編號一、二所示
之宣告刑，扣案如附表(三)編號1所示之第一級毒品海洛因，均沒
收銷燬之；扣案如附表(三)編號5、6、7所示之物，均沒收；販賣
第一級毒品所得財物共計新臺幣壹萬零玖佰元沒收，如全部或一
部不能沒收時，以其財產抵償之。又犯附表(二)編號一至四所示販
賣第二級罪，共拾罪，均累犯，各處如附表(二)編號一至四所示之
宣告刑，扣案如附表(三)編號2所示之第二級毒品甲基安非他命，
均沒收銷燬之；扣案如附表(三)編號5、6、7所示之物，均沒收；
販賣第二級毒品所得財物共計新臺幣壹萬仟捌佰元沒收，如全
部或一部不能沒收時，以其財產抵償之。應執行有期徒刑貳拾年
，販賣第一級及第二級毒品所得財物共計新臺幣貳萬肆仟柒佰元
沒收，如全部或一部不能沒收時，以其財產抵償之；扣案如附表
(三)編號1、2所示之第一級毒品海洛因及第二級毒品甲基安非他命
，均沒收銷燬之；扣案如附表(三)編號3、5、6、7所示之物，均沒
收。
其餘被訴部分（即被訴於民國98年7月26日幫助丙○○施用第一
級毒品部分），無罪。
    事  實
一、甲○○於民國92年間因違反毒品危害防制條例案件（施用第
    二級毒品），經本院判處有期徒刑8月確定；於94年間又因
    犯施用第二級毒品罪，經本院判處有期徒刑6月確定。上開
    二罪接續執行至95年3月8日縮刑期滿執行完畢。其於96年間
    又因施用毒品案件，經本院判處有期徒刑7月確定，於97 年
    11月22日縮刑期滿執行完畢；於97年間再因施用毒品案件，
    經本院判處有期徒刑4月確定，於98年8月28日易科罰金執行
    完畢。詎其猶不知悔改，再犯如下所述之施用第二級毒品、
    販賣第一級毒品及販賣第二級毒品犯行：
  (一)甲○○於88年間因施用毒品案件，經本院以88年度毒聲字第
    1805號裁定令入勒戒處所施以觀察、勒戒後，因認有繼續施
    用毒品傾向，再經本院以88年度毒聲字第2206號裁定令入戒
    治處所施以強制戒治，於89年1月11日認無繼續強制戒治必
    要而停止戒治出監，所餘戒治期間付保護管束期滿後，由臺
    灣臺南地方法院檢察署檢察官於89年8月8日以89年度戒毒偵
    字第516號為不起訴處分確定；其於90年間又因施用毒品案
    件，經本院以90年度毒聲字第528號裁定令入戒治處所施以
    強制戒治1年，於91年7月3日執行完畢出監；後於92年間再
    度因施用毒品案件，經本院以92年度毒聲字第1450號裁定應
    入戒治處所施以強制戒治1年，嗣因法律修正逕予報結而未
    執行。其於92年、94年、96年及97年間又均因施用毒品案件
    ，經本院先後各判處如前所述之刑期並執行完畢，然其仍未
    戒除毒癮，於5年內復基於施用第二級毒品之犯意，於98 年
    9月1日19時許，在臺南縣安定鄉中榮村許中營31之8號4樓之
    1住處，以將第二級毒品甲基安非他命置於玻璃球內點火燒
    烤後吸食其煙霧之方式，施用第二級毒品甲基安非他命1次
    。
  (二)又明知海洛因及甲基安非他命分別係毒品危害防制條例第2
    條第2項第1款及第2款所明定之第一級與第二級毒品，不得
    製造、運輸、販賣或意圖販賣，竟為牟取不法利益，自98年
    7月初某日起至98年9月2日為警查獲前某日，各別基於販賣
    第一級毒品海洛因、第二級毒品甲基安非他命之犯意，以其
    所使用之0000000000門號行動電話與鄭錦賢（綽號「樹仔」
    或「阿西」，現由檢察官另案偵辦中）聯絡，多次向鄭錦賢
    購入第一級毒品海洛因及第二級毒品甲基安非他命，除部分
    供己施用外，並以其使用之0000000000或0000000000門號行
    動電話作為販賣毒品聯絡工具，分別於附表(一)所示時間、地
    點及金額，各別販賣第一級毒品海洛因予丙○○共5次、李
    文村1次，共計販賣第一級毒品海洛因6次，所得財物新臺幣
    （下同）10,900元；另於附表(二)所示時間、地點及金額，各
    別販賣第二級毒品甲基安非他命予邱忠良共2次、李俊明共2
    次、李春濺1次、謝健復共5次，共計販賣第二級毒品甲基安
    非他命10次，所得財物13,800元。合計販賣第一級及第二級
    毒品所得財物共24,700元。
二、嗣經檢警聲請本院核發98年度聲監字第372號通訊監察書，
    ，對甲○○使用之上開0000000000、0000000000門號行動電
    話實施監聽，於98年9月2日10時30分許，警方跟監甲○○至
    臺南縣麻豆鎮麻善大橋附近，當場發現甲○○與李文村進行
    如附表(一)編號二所示之毒品交易，並於二人交易完畢後，尾
    隨甲○○至臺南縣麻豆鎮安東裡安業115之1號「麻豆釣蝦場
    」，向甲○○表明身份，甲○○見狀心慌而將身上所攜帶之
    第二級毒品甲基安非他命4包丟棄至地，為警當場查獲，並
    扣得甲○○持有供私人使用之0000000000門號行動電話1支
    （含SIM卡1張，ROMAX廠牌，序號000000000000000，即附表
    (三)編號4，與本案犯行無關），及其供聯絡販賣毒品使用之
    0000000000門號行動電話1支（含SIM卡1張，ZTE廠牌，序號
    000000000000000，即附表(三)編號5）。警方再偕同甲○○至
    其位於臺南縣安定鄉中榮村許中營31之8號4樓之1住所，經
    承租該處之同居女友吳足美同意後，搜索上開租屋處，另行
    查扣甲○○持有之第一級毒品海洛因2包（即附表(三)編號1所
    示）、第二級毒品甲基安非他命3包（連同先前查扣之4包，
    共7包，即附表(三)編號2）、供聯絡販賣毒品使用之00000000
    00門號行動電話1支（含SIM卡1張，序號000000000000000號
    ，即附表(三)編號6）、供販賣第一級毒品海洛因使用之電子
    磅秤1台、葡萄糖1包、夾鍊袋3包及削尖吸管2支等分裝工具
    （即附表編號7），暨供施用第二級毒品使用之玻璃球5個、
    安非他命吸食工具1組、瓦斯噴燈1具等器具（即附表(三)編號
    3）。
三、甲○○於上開施用及販賣第一、二級毒品犯行為警查獲後，
    向警方供出其第一、二級毒品來源均係向鄭錦賢購得（由鄭
    錦賢再委由綽號「檸檬」之林孟璋送交毒品），因而查獲鄭
    錦賢、林孟璋涉嫌販賣第一級及第二級毒品案件，現於臺灣
    臺南地方法院檢察署檢察官另案偵辦中（99年度偵字第4723
    號）。
四、案經臺南縣警察局麻豆分局報告臺灣臺南地方法院檢察署檢
    察官偵查起訴。
    理  由
壹、程序部分：
    本判決所引用之供述及非供述證據，檢察官、被告及其辯護
    人於本案言詞辯論終結前，均未爭執其證據能力，本院審酌
    下列證據之作成或取得之狀況，並無非法或不當取證之情事
    ，亦無顯不可信或證據力明顯過低之情形，且經本院於審判
    期日依法進行證據之調查、辯論，依刑事訴訟法第159條之5
    規定，認均有證據能力，合先敘明。
貳、有罪部分：
一、施用第二級毒品甲基安非他命部分：
  (一)被告甲○○對於上開施用第二級毒品甲基安非他命犯行，於
    警詢、偵查及本院審理時均坦承不諱（見南縣警刑偵字第09
    80006347號卷第9頁，98偵12438號卷第125頁，本院卷第58
    、93、208、221頁），並有被告之尿液採驗作業管制紀錄清
    冊及長榮大學尿液確認報告書各1份在卷可稽（見98毒偵193
    7號卷第32至33頁），暨被告所有供施用安非他命之玻璃球5
    個、安非他命吸食工具1組、瓦斯噴燈1具等器具扣案，足資
    佐證。被告施用第二級毒品甲基安非他命1次之事實，應堪
    認定。
  (二)又按觀察、勒戒或強制戒治執行完畢釋放後，5年以內再犯
    毒品危害防制條例第10條之罪者，檢察官應依法追訴，同條
    例第23條第2項定有明文。查被告前因施用毒品案件，於88
    年間經本院以88年度毒聲字第1805號裁定令入勒戒處所施以
    觀察、勒戒後，因認有繼續施用毒品傾向，再經本院以88年
    度毒聲字第2206號裁定令入戒治處所施以強制戒治，於89年
    1月11日認無繼續強制戒治必要而停止戒治出監，所餘戒治
    期間付保護管束期滿後，由臺灣臺南地方法院檢察署檢察官
    於89年8月8日以89年度戒毒偵字第516號為不起訴處分確定
    ；其於90年間又因施用毒品案件，經本院以90年度毒聲字第
    528號裁定令入戒治處所施以強制戒治1年，於91年7月3日執
    行完畢出監；後於92年間再度因施用毒品案件，經檢察官起
    訴並聲請本院以92年度毒聲字第1450號裁定應入戒治處所施
    以強制戒治1年，嗣因法律修正而未執行強制戒治，刑責部
    分則經本院判處有期徒刑8月確定。其於94年間再犯施用第
    二級毒品罪，經本院判處有期徒刑6月確定，二罪接續執行
    至95年3月8日縮刑期滿執行完畢；其復於96年間再犯施用第
    二級毒品罪，經本院判處有期徒刑7月確定，於97年11月22
    日縮刑期滿執行完畢；於97年間再因施用毒品案件，經本院
    判處有期徒刑4月確定，於98年8月28日易科罰金執行完畢等
    等事實，亦有臺灣高等法院被告前案紀錄表附卷可稽。是被
    告於觀察、勒戒及強制戒治執行完畢釋放後，5年以內再犯
    施用第二級毒品罪，揆之前揭規定，應依法追訴、審理。
二、附表(一)所示販賣第一級毒品海洛因部分：
 (甲)附表(一)編號一之1.2.3.4.5所示販賣第一級毒品海洛因予丙○
   ○犯行：
  (一)被告就此部分情節，於98年11月4日偵訊時坦承有交付海洛
    因及向丙○○收取款項之情，但以其係幫丙○○向上游調貨
    ，伊未賺丙○○的錢等情詞，否認此部分販賣犯行（見98偵
    12438號卷第206頁）；嗣於本院99年2月10日、99年4月14日
    及99年5月6日審理時，被告亦均以此答辯，並為幫助丙○○
    施用第一級毒品之認罪陳述（見本院卷第58、93、208頁）
    ，乃至本院99年5月6日審理調查證據完畢，開始進行辯論時
    ，被告始坦承伊為丙○○向上游調取海洛因之事，有賺取自
    己施用海洛因之利益等語，而為販賣犯行之認罪陳述（見本
    院卷第221頁）。
  (二)經查：
  1.被告使用0000000000門號行動電話與丙○○使用之00000000
    00門號行動電話，於98年7月10日通聯共計14次，於98年7月
    11日通聯共計15次，於98年7月12日通聯共3次，於98年7 月
    21日通聯1次，於98年7月23日通聯1次；被告另使用0000000
    000門號行動電話與丙○○上開行動電話，於98年7月12日通
    聯共6次等情，有丙○○0000000000門號行動電話通聯調閱
    查詢單及通話紀錄、臺南縣警察局麻豆分局偵辦毒品案0000
    000000通聯紀錄次數表、被告0000000000門號行動電話通聯
    調閱查詢單及通話紀錄各1份在卷可參（見98他2348號卷第
    28至54頁），並經被告及證人丙○○坦承為其等二人之通聯
    無誤（見98偵12438號卷第196、206頁）。
  2.又查，證人丙○○初於98年7月26日警詢即陳稱：伊所施用
    之海洛因係向綽號「富仔」男子所購得，大部分都是打電話
    聯絡，電話中均以「要向你買便當」，等其回答要幾個便當
    ，再過去安定鄉○○村○○○路旁交易毒品，均是由「富仔
    」本人交付海洛因予伊等語，並於98年7月27日警詢指認本
    案被告甲○○即為販賣海洛因毒品予伊之人（見98他2348號
    卷第9、10、15頁）。嗣於98年10月29日檢察官偵訊時並具
    結證述伊與被告於前揭98年7月10日、11日、12日、21日、
    23日通聯時，均有向被告購買海洛因等語明確（見98偵124
    38號卷第196至197頁）。其後於本院99年5月6日審理時復具
    結證述：伊於98年7月間有施用海洛因，伊所施用之海洛因
    來源是向甲○○拿取，剛開始跟他拿時，聽他說是他去調的
    ，甲○○沒有告訴伊是向誰調的，伊都是與甲○○電話聯絡
    說要向他買「便當」，交易時間、地點都是由甲○○決定，
    在約定的地點見面，甲○○把海洛因給伊，伊把錢交給甲○
    ○，都是當場交易等相同內容（見本院卷第209頁），並再
    次證述：伊向被告拿取海洛因，從來沒有不用付錢的，只有
    曾經欠過，但欠款後來也都有付清等語（見本院卷第216 頁
    ）。參核被告對其如何幫丙○○向上手調取海洛因交付，以
    及丙○○如何交付價金之情節，於本院供稱：「他都是打電
    話給我，我就打電話給我的上手，有調到，就打電話給丙○
    ○，跟他約時間、地點。我會到約定地點，我跟丙○○一手
    交錢一手交貨。」等語（見本院卷第217頁），亦與丙○○
    上開證述內容相符，顯示丙○○上開證詞，應為真實可採信
    。足證丙○○於98年7月10日、11日、12日、21日、23日向
    被告「拿取」海洛因，乃係支付金錢對價予被告之有償交易
    行為，且均係由被告親自交付海洛因並收取款項之事實，洵
    堪認定。至於證人丙○○於98年11月12日檢察官偵訊時陳稱
    ：伊於98年7月間多次與被告電話聯絡，是「請他幫我買海
    洛因」，並於檢察官訊及被告賣海洛因予伊，抑或伊請被告
    幫其調貨之問題，陳稱：「當初甲○○說沒有賣，說他朋友
    有，可以幫我調貨。」等語，乃係因丙○○曾據被告告知所
    交易之海洛因係向他人所調取，但丙○○並不知被告毒品來
    源上手為何人之情，亦據丙○○於本院陳明在卷（見本院卷
    第215、216頁）。是以，向丙○○交付海洛因及收取價金之
    人既均為被告，丙○○亦不知被告毒品來源，則丙○○主觀
    認知與其交易海洛因者自為被告，丙○○係向被告購買海洛
    因之事實，自亦堪認定。至被告雖陳稱伊販售予丙○○之海
    洛因係向上手鄭錦賢所調取，被告與丙○○交易時亦曾偕同
    鄭錦賢到場等語，然丙○○與鄭錦賢並不認識，均是由被告
    與丙○○接洽交易海洛因之情，迭據被告陳明在卷（見本院
    卷第218頁）。故被告與丙○○交易之毒品來源另取自上游
    供毒者鄭錦賢，並無礙於被告與丙○○交易海洛因之事實。
    起訴檢察官就此部分案情認係被告幫助丙○○向他人購買海
    洛因乙節，應與事實不符。
  3.再按販賣毒品之所謂販賣行為，須行為人主觀上有營利意圖
    ，且客觀上有販入或賣出毒品行為，即足構成，至於實際上
    是否已經獲利，則非所問；必也始終無營利之意思，而以原
    價或低於原價有償讓與他人，方難謂為販賣行為，而僅得以
    轉讓罪論處（最高法院86年度臺上字第7522號、93年度臺上
    字第1651號判決意旨參照）。又我國查緝海洛因之販賣一向
    執法亟嚴，對於販賣者尤科以死刑、無期徒刑之重度刑責，
    而販賣海洛因既係違法行為，當非可公然為之，亦難謂有何
    公平市場價格，且分裝容易，海洛因更可以葡萄糖或與之相
    類粉末稀釋純度，增減分量，而每次買賣之價量，可能隨時
    依雙方關係深淺、資力、需求程度及對行情之認知、來源是
    否充裕、查緝是否嚴密、購買者被查獲時供述毒品來源之危
    險評估等情形機動調整，而異其標準，非可一概論定，且買
    受毒品之人衡情亦難以探知販毒者所賺取利潤幾何，是販賣
    毒品之利得，除被告就販賣價格及數量俱臻詳記並明確供述
    外，委難察得實情若何，然販賣之人從各種「價差」或「量
    差」中牟利之方式雖異，惟其販賣行為在意圖營利則屬同一
    。從而，縱未確切查得販賣所賺取實際價差或量差之利得數
    額，但除別有事證足認係按同一價格或純度讓與，確未從中
    謀取利潤外，尚難執此逕認非法販賣之事證有所不足，致知
    過坦承者難辭重典，飾詞否認或不復記憶者反僥倖脫繩，此
    顯非立法本旨，且有失情理之平。復參諸邇來毒品之濫用有
    增無減，危害國民健康與社會安定日益嚴重，治安機關對於
    販賣海洛因之犯罪行為，莫不嚴加查緝，各傳播媒體對於政
    府大力掃毒之決心與行動亦再三報導，已使海洛因不易取得
    致物稀價昂，販賣者必有利益可圖，苟其於有償讓與海洛因
    之交易過程中無利可圖，縱屬至愚之人，亦無甘冒被查緝移
    送法辦判處重刑之危險，而平白從事上開海洛因交易之理，
    是其販入之價格必較其出售之價格為低，或另行在販入之海
    洛因中摻入其他物質減低出售之純度，而有從中賺取買賣價
    差或量差以牟利之意圖及事實，應屬合理之認定。故查被告
    販售予丙○○之海洛因毒品，其原先販入之實際價格為何，
    雖無證據可資具體認定，然被告與丙○○僅係一般朋友關係
    ，並無至親、深交關係，倘非為牟利，豈有甘冒刑典而交易
    毒品之理？況查被告於本院99年5月6日審理最後階段亦已坦
    承有賺取供己施用海洛因之利益（見本院卷第218、221頁）
    。是被告調取毒品轉賣予丙○○，應有以「價差」或「量差
    」從中牟利，其有販賣營利之意圖，亦堪肯認。
  4.末查，被告與丙○○於98年7月10日、11日、12日、21日、
    23日各次交易海洛因之金額，其等於本院審理時雖均陳稱已
    忘記，然綜合證人丙○○歷次陳述向被告購買海洛因之金額
    ，其於98年7月26日警詢時陳稱：伊約於1至2天施用毒品1次
    ，向被告購買之金額有1千元、2千元或4千元不等（見98 他
    2348號第9、10頁）；於98年10月29日偵查時又陳稱購買之
    金額通常為2千元至4千元，每次購買之數量可施用1至2天，
    4千元可施用2天，2千元只夠施用1天（見98偵12438號卷第
    196、197頁）；後於本院99年5月6日審理時又證稱：伊向被
    告購買海洛因之金額大約有2千或4千，也曾買有過1千，無
    同日購買2次之情形，買2千元的量可以施用1至2天，買1千
    元也可以施用1天，最高購買4千元，以2千元之購買次數最
    多次，98年7月間除向被告拿海洛因外，未向其他人購買，4
    千元的海洛因也是1、2天就施用完等各語（見本院卷第214
    、215、216頁）。是由丙○○上開陳述，可知丙○○向被告
    購買海洛因之金額應有1千元、2千元及4千元之數，爰參酌
    丙○○施用海洛因之頻率、購買三種不同金額之可施用天數
    及其向被告購買海洛因之相隔天數，並採對被告最有利之認
    定，認被告於98年7月10日、11日、12日、21日、23日各次
    販賣海洛因予丙○○之金額，應為7月10日1千元、7月11日1
    千元、7月12日4千元、7月21日2千元、7月23日2千元。
  5.從而，被告如附表(一)編號一之1.2.3.4.5所示販賣第一級毒
    品海洛因予丙○○之犯行，已臻明確，應依法論科。
 (乙)附表(一)編號二所示販賣第一級毒品海洛因予李文村1次犯行：
  (一)被告對於附表(一)編號二所示販賣第一級毒品海洛因予李文村
    1次犯行，於偵查中及本院審理時均自白不諱（見98偵12438
    號卷第126、127、206頁，本院卷第58、93、208、221頁）
    。
  (二)又被告此部分自白，核復與證人李文村於警詢及偵查中證述
    向被告購買海洛因之情節相符（見南縣麻警偵字第09810010
    28號卷第38頁、98偵字12438號卷第57至59頁），並有被告
    使用之0000000000門號行動電話於98年9月1日至同年月2日
    之雙向通聯記錄（見98偵12438號卷第184至185頁），及證
    人李文村使用之0000000000門號行動電話通聯調閱查詢單（
    申請人：李吳水粉，見南縣麻警偵字第0981001028號第37頁
    ），可資證明被告於98年9月2日使用上開0000000000行動電
    話與李文村使用0000000000行動電話聯繫交易毒品之通聯事
    實（即附表(一)編號二所示之通聯記錄）。此外，復有李文村
    指認向被告購買海洛因之臺南縣警察局麻豆分局指認犯罪嫌
    疑人紀錄表在卷供參（見南縣麻警偵字第0981001028號卷第
    36頁），暨警方於98年9月2日10時30分許跟監被告，發現被
    告與李文村進行如附表(一)編號二所示之毒品交易，並於二人
    交易完畢後，尾隨被告至臺南縣麻豆鎮安東裡安業115之1號
    「麻豆釣蝦場」，向被告表明身份，當場查扣被告所持有之
    上開0000000000行動電話1支（含SIM卡1張，ZTE廠牌，序號
    000000000000000，即附表(三)編號5），及同日另至被告位於
    臺南縣安定鄉中榮村許中營31之8號4樓之1租屋居所，查扣
    被告所有欲供販賣之第一級毒品海洛因2包（即附表(三)編號1
    所示）、分裝海洛因之電子磅秤1台、葡萄糖1包、夾鍊袋3
    包及削尖吸管2支等器物（即附表(三)編號7），足供參佐。所
    查扣之海洛因2包經鑑驗檢出第一級毒品海洛因，亦有高雄
    市立凱旋醫院98年9月9日高市凱醫驗字第11156號濫用藥物
    成品檢驗鑑定書1份在卷可稽（見98毒偵1937號第35頁）。
    故被告如附表(一)編號二所示販賣第一級毒品海洛因予李文村
    1次之犯行，亦堪認定。
三、附表(二)所示販賣第二級毒品甲基安非他命部分：
  (一)被告對於附表(二)所示販賣第二級毒品甲基安非他命予邱忠良
    共2次、李俊明共2次、李春濺1次、謝健復共5次，合計10次
    之販賣第二級毒品犯行，亦於偵查中及本院審理時均自白不
    諱（見98偵12438號卷第125至127頁、第205頁，本院卷第58
    、93、208、221頁）。
  (二)又被告此部分自白，核復與證人邱忠良、李俊明、李春濺、
    謝健復等四人各於警詢及偵查中證述向被告購買安非他命之
    情節相符（見南縣麻警偵字第0981001028號卷第44至50頁、
    第96至101頁、第77至82頁、第119至124頁；98偵字12438號
    卷第136至142、161至164頁、62至64、43至46、67至70、19
    4至197頁），並有：(1)本院98年度聲監字第372號通訊監察
    書（見南縣警刑偵字第0981001028號卷第0之4、5頁，監察
    對像：甲○○監察期間：98年8月7日10時起至98年9月4日10
    時止，監察號碼：0000000000、0000000000），及被告使用
    0000000000門號行動電話與邱忠良使用0000000000門號行動
    電話通訊監察譯文（即附表(二)編號一之1、2所示2次毒品交
    易通聯內容，見南縣麻警偵字第0981001028號卷第52至53頁
    ）；被告使用0000000000門號行動電話與李俊明使用000000
    0000門號行動電話通訊監察譯文（即附表(二)編號二之1、2所
    示2次毒品交易通聯內容，見南縣麻警偵字第0981001028號
    卷第103至104頁）；被告使用0000000000門號行動電話與李
    春濺使用0000000000門號行動電話通訊監察譯文（即附表(二)
    編號三所示1次毒品交易通聯內容，見南縣麻警偵字第09810
    01028號卷第84頁）；被告使用0000000000門號行動電話與
    謝健復使用0000000000門號行動電話通訊監察譯文（即附表
    (二)編號四之1至4所示4次毒品交易通聯內容，見南縣麻警偵
    字第0981001028號卷第126至129頁）。(2)邱忠良申請使用00
    00000000門號通聯查詢單、李俊明申請使用0000000000門號
    通聯調閱查詢單、李春濺申請使用0000000000門號通聯調閱
    查詢單、謝健復以其姊謝彩鴻名義申請使用0000000000門號
    通聯調閱查詢單（見南縣麻警偵字第0981001028號卷第69、
    105、89、118頁）。(3)邱忠良、李俊明、李春濺、謝健復等
    四人指認向被告購買安非他命毒品之臺南縣警察局麻豆分局
    指認犯罪嫌疑人紀錄表（見南縣麻警偵字第0981001028號卷
    第51、102、83、125頁）。(4)查扣被告所有已分裝欲供販賣
    之第二級毒品甲基安非他命共7包（即附表(三)編號2，其中4
    包為警方於98年5月4日10時30分許，跟監被告與李文村完成
    如附表(一)編號二所示之毒品交易後，尾隨被告至臺南縣麻豆
    鎮安東裡安業115之1號「麻豆釣蝦場」，向被告表明身份，
    被告自身上取出上開毒品丟棄於地，為警當場查扣；另3 包
    為被告同日帶領警方至其位於臺南縣安定鄉中榮村許中營31
    之8號4樓之1租屋住處所查扣），及臺南縣警察局麻豆分局
    查獲涉嫌毒品危害防制條例毒品初步檢驗報告單、高雄市立
    凱旋醫院高市凱醫驗字第11345號濫用藥物成品檢驗鑑定書
    （見南縣麻警偵字第0981001028號第189頁、98毒偵1937 號
    第29至30頁）。(5)被告所有供販賣毒品使用之聯絡工具0000
    000000門號行動電話（含SIM卡1張，ZTE廠牌，序號0000000
    00000000，即附表(三)編號5）、0000000000門號行動電話（
    含SIM卡1張，序號000000000000000號，即附表(三)編號6）各
    1支扣案。(6)臺南縣警察局麻豆分局98年9月2日搜索扣押筆
    錄（搜索處所：台南縣麻豆鎮安東里安業115-1號「麻豆釣
    蝦場」）及扣押物品目錄表（南縣麻警偵字第0981001028號
    卷第11至14頁），98年9月2日搜索同意書（搜索處所：臺南
    縣安定鄉中榮村許中營31-8號4樓之1被告租屋處）、搜索扣
    押筆錄及扣押物品目錄表（南縣麻警偵偵字第0981001028號
    第16至20頁），暨查獲現場及扣案物品照片（見南縣麻警偵
    字第0981001028號第173至187頁）等相關證據，足資佐證。
  (三)是被告如附表(二)所示販賣第二級毒品甲基安非他命共10次之
    犯罪事實，均堪認定。
四、論罪科刑
  (一)論罪：
    核被告施用第二級毒品甲基安非他命之行為，係犯毒品危害
    防制條例第10條第2項之施用第二級毒品罪；又如附表(一)販
    賣第一級毒品海洛因予丙○○5次、李文村1次，合計6次之
    行為，核係犯毒品危害防制條例第4條第1項之販賣第一級毒
    品罪，共6罪；又如附表(二)販賣第二級毒品甲基安非他命予
    邱忠良2次、李俊明2次、李春濺1次、謝健復5次，合計10
    次之行為，核係犯毒品危害防制條例第4條第2項之販賣第二
    級毒品罪，共10罪。檢察官就被告所為如附表(一)編號一之1.
    2.3.4.5所示販賣海洛因予丙○○之犯行，雖均認係犯幫助
    施用第一級毒品罪，然被告此部分犯行既經本院查明應構成
    販賣行為，而此部分起訴之基礎事實同一（即被告交付海洛
    因予丙○○並收取價金之事實），本院自得變更起訴法條，
    改依販賣第一級毒品罪論科。至被告施用第二級毒品及販賣
    第一、二級毒品前後，各持有該毒品之低度行為，應為各當
    次之施用或販賣之高度行為所吸收，均不另論罪。又被告所
    犯上開施用及販賣毒品等各罪，犯意各別，行為互殊，應分
    論併罰。
  (二)刑之加重、減輕事由：
  1.查被告於92年間因違反毒品危害防制條例案件（施用第二級
    毒品），經本院判處有期徒刑8月確定；於94年間又因犯施
    用第二級毒品罪，經本院判處有期徒刑6月確定。上開二罪
    接續執行至95年3月8日縮刑期滿執行完畢。其於96年間又因
    施用毒品案件，經本院判處有期徒刑7月確定，於97年11月
    22日縮刑期滿執行完畢；於97年間再因施用毒品案件，經本
    院判處有期徒刑4月確定，於98年8月28日易科罰金執行完畢
    等事實，有臺灣高等法院被告前案紀錄表載明可按，其受徒
    刑之執行完畢後，5年以內故意再犯本件有期徒刑以上之上
    開各罪，均為累犯，就其所犯施用第二級毒品及附表(二)所示
    之販賣第二級毒品犯行，均應依刑法第47條第1項之規定加
    重其刑。至被告如附表(一)所示販賣第一級毒品犯行部分，因
    法定本刑為死刑或無期徒刑，依刑法第64條第1項及第65 條
    第1項規定，不得加重。
  2.次查，被告所犯施用第二級毒品罪部分，其於該部分犯行尚
    未為警員發覺前，主動向警員自首坦承此部分犯行，並同意
    警員對其採取尿液送驗確呈甲基安非他命陽性反應，因而接
    受裁判，亦有相關警詢筆錄記載可資認定（見南縣麻警偵字
    第0981001028號第9頁），應符合刑法自首規定，爰就此部
    分犯行，依刑法第62條前段規定減輕其刑。
  3.又按犯第4條至第8條、第10條或第11條之罪，供出毒品來源
    ，因而查獲其他正犯或共犯者，減輕或免除其刑，此為毒品
    危害防制條例第17條第1項所規定。而被告於其施用第二級
    毒品、附表(一)所示販賣第一級毒品及附表(二)所示販賣第二級
    毒品等全案犯行為警查獲後，向警方供出其施用及販賣之海
    洛因及安非他命毒品來源，係向鄭錦賢所購得，因而查獲鄭
    錦賢涉嫌販賣第一級及第二級毒品案件，現於臺灣臺南地方
    法院檢察署檢察官另案偵辦中（99年度偵字第4723號）等情
    節，亦經本院查明屬實，此有臺南縣警察局麻豆分局99年3
    月30日南縣麻警偵字第0990004249號函附被告警詢調查筆錄
    及犯罪嫌疑人鄭錦賢刑事案件報告書，暨臺灣高等法院被告
    鄭錦賢前案紀錄表等在卷足憑（見本院卷第126至170頁）。
    是被告符合該條項得減輕其刑之規定。故就被告本案所為全
    部犯行均依毒品危害防制條例第17條第1項之規定減輕其刑
    。
  4.再按犯第4條至第8條之罪於偵查及審判中均自白者，減輕其
    刑，此復為毒品危害防制條例第17條第2項所規定。查被告
    所犯附表(一)編號二之販賣第一級毒品罪及附表(二)所示販賣第
    二級毒品罪部分，其於偵查及審判中均自白犯罪，已如前述
    ，是被告此部分犯行，均應再依毒品危害防制條例第17條第
    2 項之規定減輕其刑。
  5.綜上所述，被告施用第二級毒品罪部分，有刑之加重及二種
    減輕事由（刑法第47條第1項累犯及同法第62條前項自首、
    毒品危害防制條例第17條第1項供出毒品來源因而查獲其他
    正犯），依刑法第70條、第71條第1項規定，應先加後減之
    ，並遞減之；被告如附表(一)編號一之1.2.3.4.5犯行，有毒
    品危害防制條例第17條第1項供出毒品來源因而查獲其他正
    犯之減輕事由，爰減輕其刑；被告如附表(一)編號二、附表(二)
    編號一至四之犯行，均有二種刑之減輕事由（毒品危害防制
    條例第17條第1項供出毒品來源因而查獲其他正犯及同條第2
    項偵查及審判中均自白），依刑法第70條第1項規定遞減之
    。
  (三)量刑及定應執行刑
    爰審酌被告前因施用毒品經送觀察勒戒、強制戒治及刑之執
    行後，猶未能戒絕革除惡習，再為本案施用毒品犯行，且更
    進而販賣第一、二級毒品予其他施用者，害人害己，實屬不
    該，並參酌其施用、販賣毒品之次數、交易金額及數量，因
    此所獲取之利益，及對社會治安公益危害程度，暨兼衡其犯
    後坦承犯行，尚有悔意，暨有前述犯罪前科，素行非佳等一
    切情狀，就其所犯施用第二級毒品及販賣第一、二級毒品等
    各罪，分別量處如主文所示之刑，並定其應執行刑，以示懲
    儆。
五、沒收
  (一)扣案如附表(三)編號1、2所示之海洛因共2包、安非他命共7包
    ，經鑑驗確定分屬第一級毒品海洛因及第二級毒品甲基安非
    他命無誤，有臺南縣警察局麻豆分局查獲涉嫌毒品危害防制
    條例毒品初步檢驗報告單、高雄市立凱旋醫院高市凱醫驗字
    第11345、11156號濫用藥物成品檢驗鑑定書在卷可稽（見南
    縣麻警偵字第0981001028號第188、189頁，98毒偵1937號29
    至30頁、第35頁）；又上開毒品之包裝袋係用以包裝毒品，
    防止裸露、逸出、潮濕，亦便於攜帶、持有、販賣，與袋內
    毒品不可分離，應與袋內毒品同視，一併依毒品危害防制條
    例第18條第1項前段規定，諭知沒收銷燬之。其他扣案如附
    表(三)編號3所示之玻璃球5個、安非他命吸食工具1組、瓦斯
    噴燈1具，均為被告所有供其施用安非他命所用之物；附表
    (三)編號5、6所示之0000000000、0000000000門號行動電話各
    1支，則為被告所有供其聯絡販賣海洛因及安非他命毒品之
    物；附表(三)編號7電子磅秤1台、葡萄糖1包、夾鍊袋3包及削
    尖吸管2支，均為被告所有供其販賣毒品之分裝器物，復均
    據其供明在卷（見本院卷第101頁），分別依刑法第38條第1
    項第2款及毒品危害防制條例第19條第1項規定，宣告沒收。
  (二)至於扣案如附表(三)編號3所示之0000000000門號行動電話1支
    ，被告於本院99年2月10日審理時雖供稱係其與上手鄭錦賢
    聯絡販入毒品之電話，然依據臺南縣警察局麻豆分局99年3
    月30日南縣麻警偵字第0990004249號函附被告供出毒品來源
    警詢調查筆錄記載（見本院卷第142至144頁），被告於警詢
    係供稱以0000000000門號行動電話與鄭錦賢聯絡販入毒品，
    並有相關通聯譯文可資參照（見本院卷第148頁），顯示被
    告前揭審理所述尚屬非真，此外，復無證據證明上開000000
    0000門號與本案被告所為附表(一)(二)販賣（販入與販出）犯行
    有關，爰不併予宣告沒收。另扣案如附表(三)編號8所示行動
    電話SIM卡3張，與本案犯罪無關，附表(三)編號9所示之海洛
    因殘渣袋、注射針筒5支，則為被告施用第一級毒品海洛因
    有關之物，亦與本案被告所犯施用第二級毒品及販賣第一、
    二級毒品無關，均據被告陳明在卷（本院卷第101頁），亦
    不併於本案宣告沒收。
  (三)再者，被告如附表(一)所示販賣第一級毒品海洛因所得財物，
    共計10,900元；附表(二)所示販賣第二級毒品甲基安非他命所
    得財物，共計13,800元。合計被告販賣第一級及第二級毒品
    所得財物共計24,700元，應依毒品危害防制條例第19條第1
    項之規定宣告沒收，如全部或一部不能沒收，應以其財產抵
    償之。
參、無罪部分（即被訴於98年7月26日幫助丙○○施6用第一級毒
    品部分）：
一、公訴意旨另以：被告基於幫助施用第一級毒品海洛因之犯意
    ，於98年7月26日，在臺南縣安定鄉港口村某處，幫助丙○
    ○向不詳人士購買第一級毒品海洛因施用1次等情節，認被
    告此部分行為，另涉犯刑法第30條及毒品危害防制條例第10
    條第1項之幫助施用第一級毒品罪嫌。
二、按犯罪事實應依證據認定之，無證據不得認定犯罪事實；不
    能證明被告犯罪者，應諭知無罪之判決。刑事訴訟法第154
    條第2項、第301條第1項分別定有明文。次按認定不利於被
    告之事實，須依積極證據，茍積極證據不足為不利於被告事
    實之認定時，即應為有利於被告之認定，更不必有何有利之
    證據。而認定犯罪事實所憑之證據，雖不以直接證據為限，
    間接證據亦包括在內，然無論直接或間接證據，其為訴訟上
    之證明，須於通常一般之人均不致有所懷疑，而得確信其為
    真實之程度者，始得據之為有罪之認定，倘其證明尚未達到
    此一程度，而有合理之懷疑存在，致使無從為有罪之確信時
    ，即應為無罪之判決（最高法院30年上字第816號、76年臺
    上字第4986號判例意旨參照）。再按檢察官就被告犯罪事實
    ，應負舉證責任，並指出證明之方法，刑事訴訟法第161條
    第1項定有明文。故檢察官對於起訴之犯罪事實，應負提出
    證據及說服之實質舉證責任。倘其所提出之證據，不足為被
    告有罪之積極證明，或其指出證明之方法，無從說服法院以
    形成被告有罪之心證，基於無罪推定之原則，自應為被告無
    罪判決之諭知（最高法院92年臺上字第128號判例意旨參照
    ）。
三、經查，公訴人認被告另涉嫌於98年7月26日，在臺南縣安定
    鄉港口村某處，幫助丙○○向不詳人士購買第一級毒品海洛
    因施用之情節，無非係以被告使用之0000000000門號行動電
    話與丙○○使用之0000000000門號行動電話，於98年7月26
    日有4次通聯紀錄，且據被告於98年11月4日偵查中供稱：伊
    與丙○○於98年7月間通聯當時，是伊幫丙○○向上游調貨
    （指海洛因），未賺丙○○的錢等語（見98偵12438號卷第
    206 頁），另證人丙○○於98年11月12日偵訊時亦陳稱：其
    於98 年7月間多次與被告電話聯絡，是為「請他幫我買海洛
    因」，被告說是「他幫我調貨」等語為論據。然查，證人丙
    ○○於98年7月間施用之海洛因均係向被告購買取得，並非
    被告協助丙○○另向他人購買之事實，前已調查審明，公訴
    人認係被告幫助丙○○向不詳人士購買之情節，顯然與事實
    不符。又丙○○與被告於98年7月10日、11日、12日、21 日
    、23日通聯當天，均有向被告購買海洛因之情，雖經丙○○
    於98年11月29日偵訊時證述明確，然其就同年月26日當天，
    有無向被告購買海洛因一情，則係陳稱：「（問：98年7 月
    26日你跟甲○○有多次通聯，當天你有沒有跟甲○○購買毒
    品？）7月底這次我不記得有沒有買，因為那時候我好像已
    經沒有施用了。」等語（見98偵12438號卷第197頁）；且於
    本院99年5月6日審理時復證稱：「（問：7月26日這4次聯絡
    也是買海洛因嗎）我不記得。」、「（問：你是在7月26日
    被警方通知到場，當天你有沒有跟甲○○拿海洛因？）當天
    沒有，我記得我去警察局時，已經二、三天沒有施用毒品，
    人很難過。」、「（問：為何你當天與甲○○聯絡4次？）
    我忘記我聯絡什麼了。」等語（見本院卷第214頁）。顯示
    依據證人丙○○之證詞，尚無從證明被告於98年7月26 日亦
    有販賣或交付海洛因予丙○○之事實。參核丙○○於98 年7
    月26日警詢時陳稱：伊最後一次施用海洛因之時間為98 年7
    月23日15時許，最後兩次向被告購買海洛因之時間分別為98
    年7月22日中午及98年7月23日中午等語（見98他2348號卷第
    8、10頁），與其於本院前揭99年5月6日審理證稱其於7月26
    日至警局時，已二、三天未施用毒品等語相符，況以丙○○
    警詢當時之陳述較接近最後購買時間，當時應記憶猶存，所
    證自應較可採信，據此亦可證明丙○○於98年7月26日應未
    向被告購買海洛因。至於被告雖於偵查中坦承與丙○○於98
    年7月間通聯當時，有向上游調取海洛因交付丙○○，並於
    本院99年5月6日審理調查證據完畢，進行辯論時改口坦承販
    賣海洛因予丙○○之犯行，然其對於販賣海洛因予丙○○之
    時間、次數、金額及數量，則均陳稱已不記憶（見本院卷第
    217頁），自難僅憑被告最後之認罪陳述，而為此部分有罪
    之認定。此外，被告與丙○○於98年7月26日之4次通訊，僅
    有通聯紀錄，並無具體通話內容可供證明確為該二人交易海
    洛因之通聯，公訴人復未提出其他證據可資說服本院形成被
    告此部分被訴犯行有罪之心證，基於無罪推定之原則，就公
    訴人起訴被告於98年7月26日幫助丙○○向不詳人士購買第
    一級毒品海洛因施用之案情，應另為無罪諭知。
據上論斷，應依刑事訴訟法第299條第1項前段、第300條、第301
條第1項，毒品危害防制條例第4條第1項、第2項、第10條第2項
、第17條、第18條第1項前段、第19條第1項，刑法第11條、第47
條第1項、第62條前段、第70條、第71條、第51條第5款、第38條
第1項第2款，判決如主文。
本案經檢察官乙○○到庭執行職務
中    華    民    國    99    年    6     月    11   日
                  刑事第四庭  審判長法  官  林逸梅
                                    法  官  程克琳
                                    法  官  陳淑卿
以上正本證明與原本無異。
如不服本判決應於收受本判後10日內向本院提出上訴書狀，並應
敘述具體理由。如未敘述上訴理由者，應於上訴期間屆滿後20日
內向本院補提理由書狀（均須按他造當事人之人數附繕本）「切
勿逕送上級法院」。
                                    書記官  周怡青
中    華    民    國    99    年    6     月    11    日
附錄論罪科刑法條：
毒品危害防制條例第4條：
製造、運輸、販賣第一級毒品者，處死刑或無期徒刑；處無期徒
刑者，得併科新臺幣 2 千萬元以下罰金。
製造、運輸、販賣第二級毒品者，處無期徒刑或 7 年以上有期
徒刑，得併科新臺幣 1 千萬元以下罰金。
製造、運輸、販賣第三級毒品者，處 5 年以上有期徒刑，得併
科新臺幣 7 百萬元以下罰金。
製造、運輸、販賣第四級毒品者，處 3 年以上 10 年以下有期
徒刑，得併科新臺幣 3 百萬元以下罰金。
製造、運輸、販賣專供製造或施用毒品之器具者，處 1 年以上
7 年以下有期徒刑，得併科新臺幣 1 百萬元以下罰金。
前五項之未遂犯罰之。
毒品危害防制條例第10條：
施用第一級毒品者，處 6 月以上 5 年以下有期徒刑。
施用第二級毒品者，處 3 年以下有期徒刑。

司法院資訊處製作；財團法人民間司法改革基金會備份。
